【裁判字號】    96,交聲,256
【裁判日期】    970131
【裁判案由】    聲明異議
【裁判全文】
臺灣屏東地方法院交通事件裁定         96年度交聲字第256號
原處分機關  交通部公路總局臺北區監理所
異  議  人
即受處分人  甲○○
上列異議人因違反道路交通管理處罰條例案件，對於交通部公路
總局臺北區監理所民國96年10月23日所為之處分（原處分案號：
北監營裁字裁40－C00000000號），聲明異議，本院裁定如下：
    主  文
原處分關於吊扣職業聯結車駕駛執照拾貳月部分撤銷。
上開撤銷部分，不罰。
    理  由
一、原處分意旨略以：異議人即受處分人甲○○於民國96年10月
    12日19時43分許，騎乘車牌號碼DNM-856 號輕型機車，行經
    臺北縣樹林市○○街219 巷口，為警以汽車駕駛人有酒精濃
    度超過規定標準值之違規情事，予以攔停舉發。嗣原處分機
    關即交通部公路總局臺北區監理所認異議人上開情形，違反
    道路交通管理處罰條例第35條第1 項第1 款之規定，裁處異
    議人罰鍰新臺幣（下同）15,000元，並吊扣駕駛執照12月，
    施以道安講習等語。
二、聲明異議意旨略以：異議人於96年10月12日19時43分許，騎
    乘車牌號碼DNM-856 號輕型機車，行經臺北縣樹林市○○街
    219 巷口，為警攔停實施酒精濃度測試而超過標準值，並依
    道路交通管理處罰條例第35條第1 項第1 款之規定，予以開
    單舉發。嗣異議人前往繳交罰鍰時，監理單位見異議人無機
    車駕駛執照可供吊扣，竟吊扣異議人之聯結車駕駛執照，此
    顯已剝奪異議人之工作權，且不符比例原則，為此，提起本
    件聲明異議等語（聲明異議之範圍，不含罰鍰及施以道安講
    習）。
三、按汽車駕駛人飲用酒類或其他類似物後，其吐氣所含酒精濃
    度超過每公升0.25毫克，不得駕車；駕駛汽車經測試檢定酒
    精濃度超過標準，處汽車駕駛人罰鍰1萬5千元以上6 萬元以
    下，並當場移置保管該汽車及吊扣駕駛執照1 年，道路交通
    安全規則第114條第2 款、道路交通管理處罰條例第35條第1
    項第1 款分別定有明文。查異議人甲○○於96年10月12日19
    時43分許，酒後騎乘車牌號碼ＤＮＭ-856號輕型機車，行經
    臺北縣樹林市○○街219 巷處時，為警攔檢進行酒測，測得
    吐氣酒精濃度達每公升0.29毫克之事實，業據異議人於聲明
    異議狀中坦承不諱，復有交通部公路總局臺北區○○○○○
    道路交通管理事件不服裁決聲明異議案件移送書、違反道路
    交通管理事件裁決書、舉發違反道路交通管理事件通知單各
    1 份在卷可參，故異議人違反道路交通管理處罰條例第35
    條第1 項第1 款規定之事實，應堪認定。
四、至本件異議人係駕駛輕型機車，並非駕駛聯結車違規，原處
    分機關竟裁處吊扣受處分人職業聯結車駕駛執照，無非係依
    修正前道路交通管理處罰條例第68條規定，「汽車駕駛人，
    因違反本條例及道路交通安全規則之規定，受吊扣或吊銷駕
    駛執照處分時，吊扣或吊銷其持有各級車類之駕駛執照」。
    惟道路交通管理處罰條例第68條，業於94年12月14日經總統
    公布修正，並於95年3 月1 日施行，修正施行後之條文業已
    刪除「吊扣或」等規定，觀其提案修正理由「原條文將違法
    或違規駕駛人所持有各級車類之駕駛執照一併吊扣，失之過
    酷，影響人民工作及生活過鉅」（詳立法院公報第94卷第70
    期第136 頁至第138 頁之院會紀錄暨修正道路交通管理處罰
    條例第68條之立法理由），顯見依修正後道路交通管理處罰
    條例第68條之規定，汽車駕駛人因違反道路交通管理處罰條
    例及道路交通安全規則之規定，受「吊扣」駕駛執照處分時
    ，僅能「吊扣」違規當時所駕駛車輛之駕駛執照，不能再「
    吊扣」其持有各級車類之駕駛執照，自為顯明（臺灣高等法
    院高雄分院96年度交抗字第134 號可資參照）。
五、本件異議人駕駛輕型機車違反道路交通管理處罰條例第35條
    第1 項第1 款之規定，固應吊扣其輕型機車駕駛執照1 年。
    惟按道路交通安全規則第61條第1 項規定：「汽車駕駛人取
    得高一級車類之駕駛資格者，應換發駕駛執照，並准其駕駛
    較低級車類之車輛，其規定如左：一已領有聯結車駕駛執照
    者，得駕駛大客車、大貨車、代用大客車、大客貨兩用車、
    曳引車、小型車、輕型機器腳踏車」。查異議人因領有較高
    級之職業聯結車駕駛執照，且經換發為該等駕駛執照後，其
    他較低級等車類即不再核發駕駛執照，而直接允許其得駕駛
    其他級等車類，則異議人既無輕型機車之駕駛執照可供吊扣
    ，即無從執行該部分之處分。再者，行政行為，採取之方法
    所造成之損害不得與欲達成目的之利益顯失均衡，行政程序
    法第7 條第3 款定有明文及行政罰法第18條規定意旨可資參
    照，故異議人無輕型機車之駕駛執照可供吊扣時，吊扣其職
    業聯結車駕駛執照以代之，雖可達成限制異議人繼續駕駛輕
    型機車行駛之目的，惟亦同時造成限制異議人繼續駕駛聯結
    車或其他較低級等車類行駛之結果，所造成之損害已與欲達
    成目的之利益顯失均衡。且依前開所述修正後即本件行為時
    之道路交通管理處罰條例第68條，既已將「吊扣」各級車類
    之規定予以刪除，原處分機關自不能逕行處分吊扣異議人其
    他車種之職業聯結車駕駛執照。原處分機關以異議人無輕型
    機車駕駛執照可供吊扣，而逕行吊扣其職業聯結車駕駛執照
    ，顯已逾越修正後道路交通管理處罰條例第68條之規範意涵
    及範圍。準此，原處分機關未考量道路交通管理處罰條例第
    68條規定業已修正，竟仍吊扣異議人職業聯結車駕駛執照，
    即有違誤。是本件異議為有理由，原處分關於裁處吊扣議人
    職業聯結車駕駛執照部分，自應由本院予以撤銷。
據上論斷，應依道路交通案件處理辦法第20條，裁定如主文。
中    華    民    國    97    年    1     月    31    日
                  交通法庭      法  官  蘇碧珠
以上正本證明與原本無異。
如不服本裁定應於收受送達後5 日內向本院提出抗告書狀敘述抗
告之理由抗告於台灣高等法院高雄分院。
中    華    民    國    97    年    1     月    31    日
                                書記官  賀燕花


司法院資訊處製作；財團法人民間司法改革基金會備份。
